【裁判字號】    92,台聲,684
【裁判日期】    921030
【裁判案由】    履行契約
【裁判全文】
最高法院民事裁定                                九十二年度台聲字第六八四號
    聲  請  人  乙 ○ ○
                丙 ○ ○
                甲○○○
右聲請人因與明樓建設股份有限公司間請求履行契約事件，對於中華民國九十二年七
月三十一日本院裁定（九十二年度台上字第一六五二號），聲請再審，本院裁定如左
：
    主  文
聲請駁回。
聲請訴訟費用由聲請人負擔。
    理  由
本件聲請人主張本院九十二年度台上字第一六五二號確定裁定有民事訴訟法第四百九
十六條第一項第一款適用法規顯有錯誤之情形，對之聲請再審，係以：聲請人對於台
灣高等法院九十一年度上更(一)字第三０九號判決提起上訴，於上訴狀中已表明：前訴
訟程序第二審判決依證人趙世明之證言，認系爭合建工程工期不受限制，違反經驗法
則。相對人於八十六年三月四日以郵局存證信函通知聲請人辦理交屋結算，並稱：合
約所定完工期限業經雙方口頭約定不再適用云云，聲請人嗣後回函，雖未予否認，惟
此係因聲請人前已於八十六年二月二十一日，以法院之認證書向相對人索討逾期完工
之違約金。前訴訟程序第二審審判長未予闡明，令聲請人為完足之說明，違背闡明義
務。又聲請人請求相對人交付房屋，與相對人請求聲請人給付補貼土地增值稅，二者
並無對價關係，相對人不得為同時履行抗辯；縱認其有同時履行抗辯權，惟相對人遲
至九十二年一月二十九日始為同時履行之抗辯，在此之前，其仍應負遲延交屋責任。
前訴訟程序第二審判決竟認相對人不負遲延交屋責任，違反民法第二百六十四條規定
等語。乃原確定裁定未予斟酌，竟以聲請人未表明前訴訟程序第二審判決違背法令之
具體事實，復未依修正前民事訴訟法第四百七十六條第二項規定，斟酌聲請人提出之
上開認證書，遽認聲請人之上訴為不合法，自屬適用法規顯有錯誤云云，為其論據。
查前訴訟程序第二審以：聲請人於八十四年三月間要求相對人辦理變更設計，因將影
響工期，雙方口頭約定不受原約定完工期限之限制，始由證人即建築師趙世明辦理變
更設計，業經該證人證述明確。參以相對人於八十六年三月四日所發郵局存證信函敘
明：合約所定完工期限業經雙方口頭約定不再適用等語，聲請人嗣後多次發函予相對
人，均未予否認，足證聲請人確已同意相對人不受原約定工期之限制。聲請人應返還
相對人保證金及補貼土地增值稅，與相對人所負交屋之債務，互為對待給付，聲請人
未依約履行，相對人得行使同時履行抗辯權，拒絕交屋，不負遲延責任，因而為聲請
人敗訴之判決。原確定裁定以該判決並無違背法令之情形，聲請人對該判決提起上訴
所表明之上訴理由，係就前訴訟程序第二審取捨證據、認定事實之職權行使，指摘其
為不當，難認已表明該判決違背法令之具體事實，因認聲請人之上訴為不合法，爰以
裁定予以駁回，並敘明聲請人於上訴第三審始提出上開認證書，辯稱：聲請人於八十
六年二月二十一日，即以該認證書向相對人索討逾期完工之違約金云云，係新防禦方
法，依修正前民事訴訟法第四百七十六條第一項規定，不得予以斟酌，核無適用法規
顯有錯誤之情形。聲請意旨，指摘原確定裁定適用法規顯有錯誤，聲明廢棄，非有理
由。
據上論結，本件聲請應予駁回，並依民事訴訟法第九十五條、第七十八條，裁定如主
文。
中      華      民      國    九十二    年      十      月     三十     日
                              最高法院民事第三庭
                                  審判長法官  林  奇  福
                                        法官  陳  國  禎
                                        法官  李  彥  文
                                        法官  陳  重  瑜
                                        法官  吳  麗  女
      右正本證明與原本無異
                                              書  記  官
中      華      民      國    九十二    年     十一     月     十二     日
                                                                        Ｂ


司法院資訊處製作；財團法人民間司法改革基金會備份。
